【裁判字號】    89,易,460
【裁判日期】    891124
【裁判案由】    偽造文書等
【裁判全文】
臺灣花蓮地方法院刑事判決                          八十九年度易字第四六號
    公  訴  人  臺灣花蓮地方法院檢察署檢察官
    被      告  甲○○
    被      告  丙○○
右被告因偽造文書案件，經檢察官聲請以簡易判決處刑（八十八年度偵字第三０八三
號），本院認有刑事訴訟法第四百五十一條之一第四項但書之情形，經適用通常程序
審判，判決如左：
    主  文
甲○○納稅義務人，以不正當方法逃漏稅捐，處拘役伍拾日，緩刑年。
丙○○幫助納稅義務人，以不正當方法逃漏稅捐，科罰金新台幣貳萬元，如易服勞役
以佰元即新台幣玖佰元折算壹日，緩刑貳年。
    事  實
一、甲○○於民國八十七年間，向設於花蓮市○○街一三二巷一弄二號宜興土木包工
    業負責人乙○○承包位於花蓮縣壽豐鄉志學村國宅之貼磁磚工程（該工程原係宜
    興土木包工業含稅以新台幣一百零二萬八千一百六十元向福運開發股份有限公司
    承包），約定總價新台幣（下同）八十三萬四千四百元。甲○○明知其乃銷售勞
    務之營業人，為依營業稅法規定之納稅義務人，應開具統一發票及收據，竟基於
    逃漏稅捐之故意，未依規定出具原始憑證，且明知八十七年九月至十二月間，其
    並未僱用丙○○在上開工地從事貼磁磚之工作，竟得有幫助甲○○逃漏稅捐故意
    之丙○○同意（按甲○○給付丙○○三千元作為代價），共同基於偽造文書故意
    ，由丙○○於八十七年十月間提供其身分證影本及印章，由甲○○接續在其業務
    上作成之薪資清單、薪資表計五紙上，虛偽填載丙○○計領得十萬元工資，連同
    其他實際受僱於甲○○之謝學良、陳良花、黃阿鳳、吳季娟、李阿國、黎煥昌、
    顏來順、黃英隆、蔡盛泉、莊仙養、李金來、陳秀玉、李琴櫻等人之薪資清單、
    薪資表，持交宜興土木工業負責人乙○○，做為甲○○自己向宜興土木工業領得
    承攬工程款之憑據，以取代轉包收受價款應出具之原始憑證，以此不正當方法逃
    漏其應繳納之八十七年度百分之五計四萬一千七百二十元之營業稅，足以生損害
    於稅捐稽徵機關對於稅務管理之正確性及賦稅之公平。
二、案經臺灣花蓮地方法院檢察署檢察官偵查起訴。
    理  由
一、右揭事實，業據被告甲○○、丙○○二人坦白承認，核與乙○○供述情節相符，
    另有各類所得扣繳暨免扣繳憑單（以下簡稱扣繳憑單）、綜合所得稅各類所得查
    詢清單、統一發票影本、薪資清單、薪資表計五紙影本在卷可佐。而由被告甲○○供稱：他（指乙○○）交土木工程給我，工人是我叫的，我叫的工人，我要付
    錢，我完成多少工作，他就付多少錢，我沒有發票等語，及證人乙○○之證述：
    甲○○向我承包水泥工程，承攬多少錢，就要報多少工資，我向營造公司承包水
    泥工部分，全部轉包給甲○○，從中賺取差價，因甲○○沒有牌照，所以用薪資
    表給我．．我給他的錢，就是五張工資表記載工資總額，不管他找幾個人或找誰
    作，只要在一定時間做完等語，顯然被告甲○○與宜興土木包工業間為承攬關係
    ，核屬營業稅法所稱提供勞務予他人，以收取代價之銷售勞務之營業人。本件事
    證明確，被告二人之犯行，均堪認定。
二、核被告甲○○所為係犯稅捐稽徵法第四十一條之逃漏稅捐罪、刑法第二百十五條
    、第二百十六條之行使業務上文書登載不實罪（按就被告甲○○虛偽填具薪資表
    部分，因無證據證明被告甲○○係屬商業會計法所稱之商業負責人，自難以商業
    會計法第七十一條之虛偽填製會計憑證罪論擬），被告丙○○所為係犯稅捐稽徵
    法第四十三條第一項之幫助逃漏稅捐罪、刑法第二百十五條、第二百十六條之行
    使業務上文書登載不實罪。被告二人就上開所犯業務上登載不實文書之低度行為
    ，為行使業務上登載不實文書之高度行為所吸收，不另論罪。被告二人就前開行
    使業務上文書登載不實罪之犯行間，有犯意聯絡及行為分擔，均為共同正犯。被
    告甲○○所犯行使業務上登載不實文書罪及逃漏稅捐罪二罪間，以及被告丙○○
    就行使業務上登載不實文書罪及幫助逃漏稅捐罪二罪間，均有方法、結果之牽連
    關係，被告甲○○應從較重之逃漏稅捐罪論處，被告丙○○則應從較重之幫助逃
    漏稅捐罪論處。爰審酌被告二人犯後均坦承犯行，被告丙○○犯罪動機在於取得
    三千元之代價、本件逃漏稅捐之數額等情，分別量處如主文所示之刑，並就被告
    丙○○部分諭知易服勞役之折算標準。又被告二人均未曾受有期徒刑以上刑之宣
    告，有臺灣花蓮地方法院檢察署刑案資料查註紀錄表在卷可佐，被告二人經本次
    科刑教訓，當知警惕，應無再犯之虞，本院因認對被告二人所處之刑，均以暫不
    執行為適當，併諭知被告甲○○緩刑三年，被告丙○○緩刑二年，以啟自新。
三、又被告甲○○以不正當方法逃漏營業稅四萬一千七百二十元部分及被告丙○○幫
    助甲○○逃漏營業稅部分，雖未據檢察官起訴，惟因與起訴之行使業務上登載不
    實文書罪部分，具牽連犯裁判上一罪關係，分為起訴效力所及，本院自應併予審
    究。至檢察官另認被告甲○○、丙○○所涉共同幫助宜興土木包工業逃漏稅捐犯
    行部分，查：宜興土木包工業與被告甲○○間屬承攬關係，已如前述，則不論被
    告甲○○交給宜興土木包工業的係金額計八十三萬四千四百元之薪資表或統一發
    票、收據，並未減低宜興土木包工業對於支出成本之列計（實則應係身為宜興土
    木包工業負責人之乙○○明知其與被告甲○○為承攬關係，卻同意收受被告甲○○提供之薪資表取代甲○○應出具之原始憑證，乙○○是否涉有幫助甲○○逃漏
    營業稅之問題），則宜興土木包工業如何逃漏其應納之營利事業所得稅？更難認
    被告二人有幫助宜興土木包工業逃漏營利業所得稅之故意，此部分因檢察官認與
    上開行使業務上登載不實文書罪部分，有裁判上一罪關係，自不另為無罪判決諭
    知。
據上論斷，應依刑事訴訟法第四百五十二條、第二百九十九條第一項前段，稅捐稽徵
法第四十一條、第四十三條第一項，刑法第十一條前段、第二十八條、第五十五條、
第二百十五條、第二百十六條、第四十二條第二項，罰金罰鍰提高標準條例第一條前
段、第二條，判決如主文。
本案經檢察官李子春到庭執行職務。
中      華      民      國      八十九    年    十一    月    二十四    日
                                臺灣花蓮地方法院刑事庭
                                    法  官  蘇  嫊  娟
右正本證明與原本無異。
如對本判決不服，應於送達後十日內，向本院提出上訴狀。（應抄附繕本）告訴人或
被害人如對於本判決不服者，應具備理由請求檢察官上訴，其上訴期間之計算係以檢
察官收受判決正本之日期為準。
                                    法院書記官
中      華      民      國      八十九    年    十一    月    二十九    日
附錄本判決論罪之法律條文：
稅捐稽徵法第四十一條
納稅義務人以詐術或其他不正當方法逃漏稅者，處五年以下有期徒刑、拘役或科或併
科新臺幣六萬元以下罰金。
稅捐稽徵法第四十三條
教唆或幫助犯第四十一條或第四十二條之罪者，處三年以下有期徒刑、拘役、或科新
臺幣六萬元以下罰金。
稅務人員、執行業務之律師、會計師或其他合法代理人犯前項之罪者，加重其刑至二
分之一。
稅務稽徵人員違反第三十三條規定者，除觸犯刑法者移送法辦外，處一萬元以上五萬
元以下罰鍰。


司法院資訊處製作；財團法人民間司法改革基金會備份。
